臺灣臺南地方法院刑事判決
111年度交簡上字第170號
上  訴  人  臺灣臺南地方檢察署檢察官
被      告  謝文朗



上列上訴人因被告公共危險案件，不服本院111年度交簡字第193
5號第一審簡易判決（聲請簡易判決處刑案號：111年度營偵字第
1061號），提起上訴，嗣因被告就被訴事實為有罪之陳述，本院
管轄之第二審合議庭聽取當事人意見後，改依簡式審判程序進行
，判決如下：
    主  文
上訴駁回。
    犯罪事實及理由
一、審理範圍：
    刑事訴訟法第348條規定：「（第1項）上訴得對於判決之一
    部為之。（第2項）對於判決之一部上訴者，其有關係之部
    分，視為亦已上訴。但有關係之部分為無罪、免訴或不受理
    者，不在此限。(第3項）上訴得明示僅就判決之刑、沒收或
    保安處分一部為之」。經查，本案原判決雖為簡易判決，然
    依刑事訴訟法第455條之1第3項規定，就同法第348條於簡易
    判決之上訴時亦有準用，是本案上訴之效力及範圍，仍應依
    該規定判斷。又上訴人即檢察官於上訴書及本院審理時表明
    僅就原判決未論以累犯及未據以加重其刑部分上訴等語，依
    前述說明，本院審理範圍僅限於原判決所處之刑部分，其餘
    檢察官未表明上訴部分，不在上訴範圍。
二、經本院審理結果，因檢察官僅就原判決所處之刑部分提起上
    訴，業如前述，故本案犯罪事實、證據及論罪部分，均引用
    原判決所記載（如附件）。　
三、檢察官上訴意旨略以：
    本案檢察官提起公訴，主張被告謝文朗構成累犯並應加重其
    刑，已具體指出證明之方法，即刑案資料查註記錄表、矯正
    簡表、裁判書類等；且此經法院踐行調查、辯論程序，則有
    審判筆錄可證。是以被告前確曾因公共危險案件受有期徒刑
    之執行完畢，5年內故意再犯本案有期徒刑以上之罪，為累
    犯，法院自應依司法院釋字第775號解釋及最高法院刑事大
    法庭110年度台上大字第5660號裁定（下稱系爭裁定），依
    刑法第47條第1項論以本案被告累犯及審酌加重其刑。至於
    原判決援引系爭裁定未論以累犯，僅將被告前案紀錄等列入
    刑法第57條第5款「犯罪行為人之品行」之量刑審酌事由，
    係屬系爭裁定理由之旁論，已超出裁定主文，應無拘束力，
    故原判決自有適用法律違法不當之處，爰提起上訴，請求撤
    銷原判決，另為適當合法之判決等語。
四、上訴駁回之理由：　
  ㈠最高法院大法庭制度是透過對於個案的拘束力以及歧異見解
    的提案(含潛在歧異及原則重要性)義務，構建縱向及橫向的
    拘束效力，達成統一法律見解的目的。亦即最高法院依法院
    組織法第51條之2第1項、第51條之3之提案予刑事大法庭，
    提案庭依據大法庭裁定之法律見解作出確定終局裁判，成為
    最高法院之「先前裁判」，各審判庭對於受理之案件，除非
    擬對於採取大法庭裁定見解之先前裁判表示不同之法律見解
    ，再次開啟徵詢、向大法庭提案等程序，否則應採取與先前
    裁判相同之見解，此項機制確保了最高法院各庭之間（橫向
    ）法律見解之一致性，透過審級制度，下級審法院對於該項
    統一之法律見解，亦應遵循，由此達成縱向法律見解之統一
    。經查，本件最高法院系爭裁定係最高法院提案庭依法院組
    織法第51條之2第1項、第51條之3之規定所作成，並依據系
    爭裁定之法律見解作出110年度台上字第5660號刑事判決之
    確定終局裁判（下稱系爭判決），已成為最高法院之「先前
    裁判」，下級審法院對於最高法院該項統一之法律見解，自
    應遵循。本件原判決逕援引系爭裁定而未援引上開刑事判決
    ，固未臻精確，惟結論要無不同，尚屬無害瑕疵。
  ㈡系爭判決除認為檢察官主張個案構成累犯，應就累犯前科事
    實負實質舉證責任外，並對於所謂檢察官應就被告累犯加重
    其刑之事項「具體指出證明方法」，亦已闡示：係指檢察官
    應於科刑證據資料調查階段就被告之特別惡性及對刑罰反應
    力薄弱等各節，例如具體指出被告所犯前後數罪間，關於前
    案之性質（故意或過失）、前案徒刑之執行完畢情形（有無
    入監執行完畢、在監行狀及入監執行成效為何、是否易科罰
    金或易服社會勞動〔即易刑執行〕、易刑執行成效為何）、再
    犯之原因、兩罪間之差異（是否同一罪質、重罪或輕罪）、
    主觀犯意所顯現之惡性及其反社會性等各項情狀，俾法院綜
    合判斷個別被告有無因加重本刑致生所受刑罰超過其所應負
    擔罪責之情形，裁量是否加重其刑，以符合正當法律程序及
    罪刑相當原則之要求等語。
　㈢經查，稽之檢察官所提出之聲請簡易判決處刑書及上訴書，
    僅論及被告前因公共危險案件，經本院以109年度交簡字第2
    586號判處有期徒刑3月，併科罰金新臺幣1萬元確定，於民
    國109年12月24日執行完畢，故被告於受徒刑之執行完畢後
    ，5年內故意再犯本案有期徒刑以上之罪，為累犯，應依刑
    法第47條第1項加重其刑，並提出刑案資料查註記錄表、矯
    正簡表、本院上開判決為證，然檢察官所提出之上開書證，
    並不等同就被告累犯加重其刑之事項，已具體指出證明方法
    ，業如前述，故原判決認檢察官就被告累犯前科事實，未盡
    舉證之責任，因而未依累犯之規定加重其刑，尚屬有據。至
    於檢察官上訴書提及，對於被告是否構成累犯業經法院踐行
    調查、辯論程序，有審判筆錄可證等語，然因原判決係屬簡
    易判決，且從未經調查、辯論程序，亦無審判筆錄，業經本
    院查閱原審卷宗無誤，故上訴意旨此部分實屬誤會，併此敘
    明。
  ㈣系爭判決另闡示：檢察官若未主張或具體指出證明方法，法
    院因而未論以累犯或依累犯規定加重其刑，基於累犯資料本
    來即可以在刑法第57條第5款「犯罪行為人之品行」中予以
    負面評價，自仍得就被告可能構成累犯之前科、素行資料，
    列為刑法第57條第5款所定「犯罪行為人之品行」之審酌事
    項。於此情形，該可能構成累犯之前科、素行資料既已列為
    量刑審酌事由，對被告所應負擔之罪責予以充分評價等語。
　㈤經查，原判決已說明本案檢察官並未具體指出證明方法，爰
    不就此不利被告事項為職權調查，惟原判決已將被告上述酒
    後駕車之前案紀錄，改為刑法第57條第5款所定「犯罪行為
    人之品行」之審酌事項，並綜合刑法第57條各款予以綜合考
    量，所為量刑，既未逾越法律所規定之範圍，亦無濫用權限
    之情形，更無違反比例、平等原則之情形，難遽謂原判決之
    量刑有何不當。
五、綜合上述，檢察官上訴意旨指摘原判決不當，並無理由，應
    予駁回。
據上論斷，依刑事訴訟法第455條之1第1項、第3項、第273條之1
第1項、第373條、第368條、第364條，判決如主文。
本案經檢察官廖羽羚聲請以簡易判決處刑、提起上訴，檢察官莊
士嶔到庭執行職務。

中　　華　　民　　國　　111 　年　　10　　月　　11　　日
　　　　　　　　　刑事第七庭  審判長法  官  陳本良
　　　　　　　　　                  法  官  鄧希賢
　　　　　　　　　                  法  官  陳貽明
以上正本證明與原本無異。
不得上訴。
　　　　　　　　　　　　　　　　　　書記官  洪翊學
中　　華　　民　　國　　111 　年　　10　　月　　11　　日

（附件）
臺灣臺南地方法院刑事簡易判決
111年度交簡字第1935號
聲　請　人　臺灣臺南地方檢察署檢察官
被　　　告　謝文朗　男　(民國00年00月00日生)
　　　　　　　　　　身分證統一編號：Z000000000號
　　　　　　　　　　住○○市○○區○○000○00號
　　　　　　　　　　居○○市○○區○○00○0號
上列被告因公共危險案件，經檢察官聲請以簡易判決處刑（111
年度營偵字第1061號），本院判決如下：
    主  文
謝文朗犯駕駛動力交通工具而吐氣所含酒精濃度達每公升零點二
五毫克以上之罪，處有期徒刑肆月，如易科罰金，以新臺幣壹仟
元折算壹日。
    事實及理由
一、本件犯罪事實及證據均引用檢察官聲請簡易判決處刑書之記
    載（如附件）。
二、核被告所為，係犯刑法第185條之3第1項第1款之不能安全駕
    駛動力交通工具罪。聲請簡易判決處刑意旨雖認被告曾因不
    能安全駕駛動力交通工具案件受有期徒刑執行完畢，本案應
    成立累犯等語，惟檢察官並未就被告構成累犯之事實及應加
    重其刑之事項具體指出證明方法，依最高法院刑事大法庭11
    0年度台上大字第5660號裁定意旨，自難認被告本案犯行成
    立累犯，並依累犯規定加重其刑，然本院仍得就被告可能構
    成累犯之前科、素行資料，列為刑法第57條第5款所定「犯
    罪行為人之品行」之審酌事項，併予敘明。爰審酌被告已有
    不能安全駕駛動力交通工具前案紀錄之品行（依臺灣高等法
    院被告前案紀錄表所載），明知酒精成分對人之意識、控制
    能力具有不良影響，超量飲酒後會導致對週遭事務之辨識及
    反應能力較平常狀況薄弱，因而酒後駕車在道路上行駛，對
    一般往來之公眾及駕駛人自身皆具有高度危險性，竟仍酒後
    騎乘機車，嗣經警攔查測得呼氣酒精濃度達每公升0.48毫克
    ，漠視自己及公眾行之安全，自屬可議，惟念其未造成他人
    受傷或車輛毀損，犯罪尚未造成實害等一切情狀，量處如主
    文所示之刑，併諭知易科罰金之折算標準。
三、依刑事訴訟法第449條第1項、第3項、第454條第2項，刑法
    第185條之3第1項第1款、第41條第1項，刑法施行法第1條之
    1，逕以簡易判決如主文。
中　　華　　民　　國　　111 　年　　5 　　月　　27　　日
　　　　　　　　　刑事第八庭    法　官　郭瓊徽
以上正本證明與原本無異。
如不服本判決應於收受判決後20日內向本院提出上訴書狀（應附
繕本）。
                                書記官  王珮君
中　　華　　民　　國　　111 　年　　5 　　月　　27　　日
附錄
中華民國刑法第185條之3第1項
駕駛動力交通工具而有下列情形之一者，處3年以下有期徒刑，
得併科30萬元以下罰金：
一、吐氣所含酒精濃度達每公升零點二五毫克或血液中酒精濃度
    達百分之零點零五以上。
二、有前款以外之其他情事足認服用酒類或其他相類之物，致不
    能安全駕駛。
三、服用毒品、麻醉藥品或其他相類之物，致不能安全駕駛。
附件：
臺灣臺南地方檢察署檢察官聲請簡易判決處刑書
                                   111年度營偵字第1061號
　　被　　　告　謝文朗　男　52歲（民國00年00月00日生）
　　　　　　　　　　　　住○○市○○區○○000○00號
　　　　　　　　　　　　居○○市○○區○○00○0號
　　　　　　　　　　　　國民身分證統一編號：Z000000000號
上列被告因公共危險案件，業經偵查終結，認為宜以簡易判決處刑
，茲將犯罪事實及證據並所犯法條分敘如下：　
　　　　犯 罪 事 實
一、謝文朗前因公共危險案件，經臺灣臺南地方法院以109年度
    交簡字第2586號判決處有期徒刑3月，併科罰金新臺幣1萬元
    確定，於民國109年12月24日執行完畢。詎其仍不知悔改，
    於111年4月19日14時至16時30分，在其位於○○市○○區○○00○0
    號住處飲用酒類後，明知其吐氣所含酒精濃度已達每公升0.25
    毫克以上，不能安全駕駛動力交通工具之程度，竟仍基於酒後
    駕駛動力交通工具之犯意，於翌(20)日8時許，自前揭地點騎
    乘車牌號碼000-000號普通重型機車上路，嗣其行經○○市○○區○○
    00○00號前時，因未戴安全帽為警攔查，當場對其施以酒精濃
    度吐氣測試，並於同日9時許測得其吐氣所含酒精濃度達每公升
    0.48毫克，始悉上情。
二、案經臺南市政府警察局刑事警察大隊報告偵辦。
　　　　證 據 並 所 犯 法 條
一、上揭犯罪事實，業據被告謝文朗於警詢及偵訊時均坦承不諱
    ，並有酒精測定紀錄表、呼氣酒精測試器檢定合格證書、臺
    南市○○○○○○○○○道路○○○○○○○○○○○號查詢機車駕駛人、車輛詳
    細資料報表各1份附卷可證，足認被告之自白與事實相符，
    其犯嫌應堪認定。
二、核被告所為，係犯刑法第185條之3第1項第1款吐氣所含酒精
    濃度達每公升0.25毫克以上而駕駛動力交通工具罪嫌。又被告
    曾有如犯罪事實欄所載之犯罪科刑及執行情形，有刑案資料
    查註紀錄表1份在卷可按，其於受徒刑之執行完畢後，5年內
    故意再犯本件有期徒刑以上之罪，為累犯，請依刑法第47條
    第1項之規定加重其刑。
三、依刑事訴訟法第451條第1項聲請逕以簡易判決處刑。
　　此　致
臺灣臺南地方法院
中　　華　　民　　國　 111　　年　　5 　　月　　2 　　日
　　　　　　　　　　　　　　　檢察官　 廖 羽 羚
本件證明與原本無異
中　　華　　民　　國　 111　　年　　5 　　月　　3 　　日
                              書記官   蔡 素 雅
附錄本案所犯法條全文
中華民國刑法第185條之3
駕駛動力交通工具而有下列情形之一者，處 3 年以下有期徒刑
，得併科 30 萬元以下罰金：
一、吐氣所含酒精濃度達每公升零點二五毫克或血液中酒精濃度
    達百分之零點零五以上。
二、有前款以外之其他情事足認服用酒類或其他相類之物，致不
    能安全駕駛。
三、服用毒品、麻醉藥品或其他相類之物，致不能安全駕駛。
因而致人於死者，處 3 年以上 10 年以下有期徒刑，得併科 2
百萬元以下罰金；致重傷者，處 1 年以上 7 年以下有期徒刑，
得併科 1 百萬元以下罰金。
曾犯本條或陸海空軍刑法第 54 條之罪，經有罪判決確定或經緩
起訴處分確定，於十年內再犯第 1 項之罪因而致人於死者，處
無期徒刑或 5 年以上有期徒刑，得併科 3 百萬元以下罰金；致
重傷者，處 3 年以上 10 年以下有期徒刑，得併科 2 百萬元以
下罰金。

附記事項：
本件係依刑事訴訟法簡易程序辦理，法院簡易庭得不傳喚被告、
輔佐人、告訴人、告發人等出庭即以簡易判決處刑；被告、被害
人、告訴人等對告訴乃論案件如已達成民事和解而要撤回告訴或
對非告訴乃論案件認有受傳喚到庭陳述意見之必要時，請即另以
書狀向簡易法庭陳述或請求傳訊。